【裁判字號】    98,訴,164
【裁判日期】    980414
【裁判案由】    侵權行為損害賠償
【裁判全文】
臺灣臺南地方法院民事判決               98年度訴字第164號
原      告  乙○○
被      告  甲○○
                        樓
上列當事人間請求侵權行為損害賠償事件，經本院於民國98年3
月31日言詞辯論終結，判決如下：
    主      文
原告之訴駁回。
訴訟費用由原告負擔。
    事實及理由
一、本件原告起訴主張：被告甲○○於民國97年7月20日駕駛車
    號為S7-0166號自小客車，沿臺南縣新市鄉○○路東往西方
    向行駛，途經新市鄉○○路與中正路口，因未注意前方車況
    ，不慎與原告乙○○所駕駛之車號UWK-208號輕機車發生碰
    撞，致原告受有右鎖骨粉碎性骨折，原告因治療創傷而支出
    醫藥費新臺幣（下同）14,079元；又依醫師之診斷證明書記
    載三個月須人看護照顧看護費186,000元；機車維修費15,00
    0元。另醫生診斷手術後1年至1年半之間骨折癒合後拔除骨
    釘後需休3至4個禮拜，依年收入算34萬至26萬元來估，一年
    半中一直至治癒須50萬元；從7月20日至10月20日，受傷期
    間損失薪資93,000元；又受傷後，行動不便，須以計程車代
    步至奇美醫院，共支出交通費21,363元；原告傷後身心痛苦
    異常，故請求非財產上損害賠償300,000元，以上合計共1,1
    29,442元，原告因本件車禍受有上開損害，核與被告之過失
    間，顯具相當因果關係，爰依侵權行為法律關係提起本件訴
    訟，並聲明被告應給付原告800,000元。
二、被告則以：被告雖於97年7月20日與原告發生本件事故，致
    原告受有右鎖骨粉碎性骨折等傷，但被告無過失，以上業據
    臺灣臺南地方法院檢察署97年度偵字第14931號偵結不起訴
    在案，依法被告自不負侵權行為損害賠償之責；又原告所提
    出之賠償明細，除醫療費用14,079元、交通費21,363元、受
    傷減少薪資93,000元外，其餘被告均予以否認，又原告請求
    之慰撫金顯屬過高等語，以資抗辯。
三、兩造不爭執及爭執之事項
  (一)不爭執事項
    1.被告於97年7月20日駕駛車號為S7-0166號自小客車，沿臺
      南縣新市鄉○○路東往西方向行駛，途經新市鄉○○路與
      中正路口，與原告乙○○所駕駛之車號UWK-208號由南向
      北行駛之機車發生碰撞。
    2.原告因治療創傷而支出醫藥費14,079元、交通費21,363元
      ，受傷休養期間為3個月。
  (二)爭執事項
    1.被告就本件事故之發生是否有過失？
    2.如有過失，原告所受損失有多少？
四、得心證之理由
  (一)按因故意或過失，不法侵害他人之權利者，負損害賠償責任
    。故意以背於善良風俗之方法，加損害於他人者亦同。又汽
    車、機車或其他非依軌道行駛之動力車輛，在使用中加損害
    於他人者，駕駛人應賠償因此所生之損害，民法第184條第1
    項、第191條之2前段固分別定有明文。惟損害賠償之債，以
    有損害之發生及有責任原因之事實，並二者之間，有相當因
    果關係為成立要件。故原告所主張損害賠償之債，如不合於
    此項成立要件者，即難謂有損害賠償請求權存在。再按侵權
    行為所發生之損害賠償請求權，以有故意或過失不法侵害他
    人權利為其成立要件，若其行為並無故意或過失，即無賠償
    之可言（參照最高法院48年臺上字第481號、49年臺上字第
    2323號判例）。次按因過失不法侵害他人者，固應負民法所
    定之損害賠償責任，惟過失為注意之欠缺，民法上所謂過失
    ，以其欠缺注意之程度為標準，可分為抽象的過失、具體的
    過失，及重大過失三種。應盡善良管理人之注意（即依交易
    上一般觀念，認為有相當知識經驗及誠意之人應盡之注意）
    而欠缺者，為抽象的過失，應與處理自己事務為同一注意而
    欠缺者，為具體的過失，顯然欠缺普通人之注意者，為重大
    過失。故過失之有無，抽象的過失，則以是否欠缺應盡善良
    管理人之注意定之，具體的過失，則以是否欠缺應與處理自
    己事務為同一之注意定之，重大過失，則以是否顯然欠缺普
    通人之注意定之，苟非欠缺其注意，即不得謂之有過失（參
    照最高法院19年上字第2746號、42年臺上字第865號判例）
    。
  (二)被告對於原告所受損害並無過失：
    1.原告主張被告未注意交通號誌及車前狀況，致與原告發生
      碰撞乙節，為被告所否認。被告固坦承有於上揭時、地駕
      車與原告發生碰撞之事實，然堅決否認有何過失，並辯稱
      ：伊在中華路停等紅綠燈，等到行車號誌是綠燈時伊才直
      行，伊並未闖紅燈，是原告來撞伊等語，以資抗辯。經查
      ：本件原告事發於警詢時陳稱，事故發生前伊沿中山路南
      向北行馳，到達肇事路口左轉進入仁愛街，未發現對方車
      ，當時箭頭綠燈朝左，伊不知當時是否有兩段式左轉等語
      ，有臺南縣警察局善化分局98年2月20日南縣善警五字第
      0980002532號函所附調查報告表（一）、（二）在卷可稽
      （見本院卷第31至35頁）。嗣原告於偵查中復改稱：「伊
      自機車待轉區綠燈起駛，欲轉入仁愛街遭被告撞上」（見
      臺灣臺南地方法院檢察署97年度14931號偵查卷第5至6頁
      ），其前後指述不一，自難認原告之陳述內容為真正。此
      外，參酌卷附臺南縣警察局善化分局98年2月20日南縣善
      警五字第0980002532號函所附道路交通事故現場圖所示（
      本院卷第23頁），事故地點設置左轉保護四時相號誌設施
      、中山路南向北設有機車兩段式左轉標誌及肇事地點位於
      內側快車道等情，則原告騎乘機車行經肇事地點，未依標
      誌指示兩段式左轉而肇事應可認定。
    2.再者，本件經送臺灣省臺南區車輛行車事故鑑定委員會申
      請鑑定結果：「肇事地點為設有行車管制號誌肇事岔路口
      ，二車不同方向行駛，號誌運作正常，應有一方未依號誌
      指示行駛，為筆事原因，當事人甲○○稱其行向中華路東
      向西為綠燈，對方車中山路南向北為紅燈，另一當事人乙
      ○○認定其行向號誌為綠燈。雙方各執一詞，無法遽予鑑
      定」有臺南縣警察局善化分局98年2月20日南縣善警五字
      第0980002532號函所附臺灣省臺南區車輛鑑定委員會函、
      臺灣省車輛行車事故覆議鑑定委員會函在卷可稽（本院卷
      第21頁至22頁）。是上開鑑定亦無從認定被告有任何過失
      。又原告曾向臺灣臺南地方法院檢察署檢察官告訴被告涉
      嫌過失傷害罪嫌，業經臺灣臺南地方法院檢察署檢察官97
      年度偵字第14931號以被告並無過失行為而為不起訴處分
      在案，有臺灣臺南地方法院檢察署97年度偵字第14931號
      處分書一份附卷可稽（本院新調卷第53業至54頁）。綜此
      均未足為有利被告之認定。
    3.按當事人主張有利於己之事實者，就其事實有舉證之責任
      ，民事訴訟法第277條前段定有明文。本件原告主張被告
      疏未注意交通號誌及車前狀況之過失行為乙節，既為被告
      所否認，則按上開舉證責任分擔原則，自應先由原告就所
      主張上開有利於己之事實善盡舉證責任。原告就此既無法
      舉證以實其說，則其主張，自難遽以採信。
  (三)原告就本件車禍之發生既無法證明被告有何過失，從而其請
    求侵權行為損害賠償則屬無據。
五、綜上所述，被告對於原告所受損害並無過失行為。從而，原
    告本於侵權行為之法律關係請求被告應給付原告800,000元
    ，即於法未合，應予駁回。
六、據上論結，本件原告之訴為無理由，依民事訴訟法第78條，
    判決如主文。
中    華    民    國    98    年    4     月    14    日
                  民事第三庭    法  官  黃莉莉
以上正本證明與原本無異。
如對本判決上訴，須於判決送達後20日內向本院提出上訴狀。
中    華    民    國    98    年    4     月    14    日
                                書記官  陳著振


司法院資訊處製作；財團法人民間司法改革基金會備份。
